最高法院民事判決　　　　　　　　　　　　　　　八十七年度台上字第二七三六號
　　上 訴 人　黃 俊 仁
　　被上訴人　楊許君美
　　　　　　　蘇 信 治
右當事人間請求損害賠償事件，上訴人對於中華民國八十六年十一月十七日台灣高等
法院高雄分院第二審判決（八十六年度上字第三六○號），提起上訴，本院判決如左
：
    主  文
上訴駁回。
第三審訴訟費用由上訴人負擔。
    理  由
本件上訴人主張：被上訴人楊許君美於民國八十三年六月間向伊借款新台幣（下同）
二百萬元，至八十四年八月間，積欠伊本利逾二百四十萬元。楊許君美明知其就坐落
高雄縣六龜鄉○○段四十七林班直營造林地並無任何合法權利存在，竟於八十四年八
月四日，邀同被上訴人蘇信治為見證人，向伊偽稱：其就該林地有占耕權，願將之讓
渡予伊抵償上開債務；蘇信治亦佯稱：該林地即將放領，系爭占耕權之價值超過楊許
君美所欠系爭債務各等語。伊不虞有詐，乃與之簽立讓渡契約書而受損害等情。基於
侵權行為之法律關係，求為命被上訴人連帶給付伊二百四十萬元及加付法定遲延利息
之判決。
被上訴人楊許君美則以：伊係自訴外人李備受讓系爭林地占耕權五分之二，再將之讓
渡予上訴人，並未告知上訴人該占耕權之價值若干，上訴人自行同意以之抵償系爭債
務，伊並無施用詐術。被上訴人蘇信治亦以：伊僅於系爭讓渡契約擔任見證人，對於
上訴人與楊許君美間之債權債務關係並不清楚，亦未對上訴人表示系爭林地占耕權之
價值超過系爭債務各等語，資為抗辯。
原審以：楊許君美於八十三年六月間，向上訴人借款二百萬元，上訴人預扣利息十八
萬元、手續費一萬元，實際交付一百八十一萬元，楊許君美迄未清償該借款本息，為
兩造所不爭，自屬真實。訴外人李備占耕高雄縣六龜鄉○○段四十七林班直營造林地
面積約五分，於八十二年三月五日將該林地占耕權及地上物讓渡予蘇信治，蘇信治邀
楊許君美及訴外人呂淑芬共同經營，於同年月七日，經李備同意，由蘇信治、楊許君
美受讓系爭林地占耕權各五分之二，呂淑芬受讓五分之一，有讓渡契約書可稽，並經
證人李備、呂吉祥證述無訛。台灣省政府農林廳林務局屏東林區管理處函雖稱該處並
無管轄荖濃段四十七林班等語。但查系爭林班地為六龜工作站所轄，現已改編為五十
八林班地，有該工作站函及新舊林班對照表可考，李備確有於系爭林地占耕使用，並
經證人廖逢麟結證屬實，足證楊許君美辯稱：伊自李備處受讓系爭林地占耕權及地上
物應有部分五分之二云云，堪信為真實。上訴人因楊許君美無力清償系爭債務，且無
其他財產可供取償，乃於得悉楊許君美有系爭林地占耕權及地上物應有部分五分之二
後，於自由意識下與其達成協議，由上訴人自行參考李備所書之讓渡契約，撰寫系爭
讓渡契約書，載明楊許君美將系爭林地占耕權及地上物應有部分五分之二全部讓渡予
上訴人，以之抵償所欠系爭債務等語，有該讓渡契約書可憑。蘇信治及呂淑芬均同意
楊許君美讓渡其權利予上訴人，由蘇信治擔任系爭讓渡契約書之見證人，並陪同上訴
人察看系爭林地現場，為兩造所不爭。參以楊許君美僅小學畢業，上訴人則為日本東
海大學畢業，其親自書寫系爭讓渡契約，於刑事案件審理時亦稱：讓渡者為四十七林
班地沒錯等語，足見上訴人知悉系爭讓渡契約書之內容，系爭林班地非指訴外人王水
木所有之坐落六龜鄉○○段四七地號土地，要無疑義。系爭林班地非虛無不存在，楊
許君美之林地占耕權及地上物權利價值若干﹖因各人需求程度及主觀認知不同而有異
，縱其客觀價值與楊許君美所欠系爭債務不相當，亦不能執此遽認楊許君美有詐騙情
事。至上訴人主張：蘇信治向伊表示系爭林地占耕權之價值遠超過楊許君美所欠系爭
債務，該林地即將放領云云，為蘇信治所否認。蘇信治辯稱：伊不知上訴人與楊許君
美間債權債務之情形云云，核與楊許君美所稱：伊未將與上訴人之債務問題告知蘇信
治等語，並無不符，上訴人就其主張，復未能舉證以實其說，自不足採。從而，上訴
人基於侵權行為之法律關係，請求被上訴人連帶給付伊二百四十萬元及加付法定遲延
利息，洵屬無據，不應准許。爰維持第一審所為上訴人敗訴之判決，駁回其上訴，經
核於法並無違誤。上訴論旨，指摘原判決不當，求予廢棄，非有理由。
據上論結，本件上訴為無理由。依民事訴訟法第四百八十一條、第四百四十九條第一
項、第七十八條，判決如主文。
中      華      民      國    八十七    年     十一     月    二十六    日
                              最高法院民事第四庭
                                  審判長法官  林  奇  福
                                        法官  許  朝  雄
                                        法官  陳  國  禎
                                        法官  李  彥  文
                                        法官  陳  重  瑜
      右正本證明與原本無異
                                              書  記  官
中      華      民      國    八十七    年     十二     月      九      日
